臺灣橋頭地方法院行政訴訟判決
111年度交字第128號
原      告  柯成原  
訴訟代理人  潘毓琪  
            林怡君律師
上  一  人
複代理人    徐旻律師  
被      告  高雄市政府交通局

代  表  人  張淑娟  
訴訟代理人  藍國峰  
上列當事人間交通裁決事件，原告不服被告中華民國111年6月20
日高市交裁字第00-000000000號裁決，提起行政訴訟，本院判決
如下：
    主      文
原告之訴駁回。
訴訟費用新臺幣參佰元由原告負擔。
    事實及理由
壹、程序事項
一、按地方法院行政訴訟庭收受前條起訴狀後，應將起訴狀繕本
    送達被告。被告收受起訴狀繕本後，應於20日內重新審查原
    裁決是否合法妥當，並分別為如下之處置：一、原告提起撤
    銷之訴，被告認原裁決違法或不當者，應自行撤銷或變更原
    裁決。但不得為更不利益之處分。四、被告重新審查後，不
    依原告之請求處置者，應附具答辯狀，並將重新審查之紀錄
    及其他必要之關係文件，一併提出於管轄之地方法院行政訴
    訟庭，為行政訴訟法第237條之4第1項、第2項第1款、第4款
    所明定。經查，原告提起本件行政訴訟，本院對被告送達起
    訴狀繕本供其重新審查後，其將原處分處罰主文二之處分撤
    銷，並就原告其餘請求附具答辯狀到院，可知被告重新審查
    後，僅認原裁決有部分不當同意撤銷，並未完全依原告之請
    求而為處置，本件應就被告變更後之裁決內容進行審理。
二、次按交通裁決事件之裁判，得不經言詞辯論為之，行政訴訟
    法第237條之7定有明文。本件係因原告不服被告依道路交通
    管理處罰條例（下稱道交條例）第60條第1項規定所為裁決
    ，而提起撤銷訴訟，屬交通裁決事件之裁判，依兩造所述各
    節及卷內資料所示，本件事證已臻明確，本院認無經言詞辯
    論之必要，爰依前揭規定，不經言詞辯論而為判決。
貳、實體事項
一、事實概要：原告於民國111年4月20日11時11分許，駕駛訴外
    人○○交通事業股份有限公司（下稱○○公司）所有車牌號碼00
    0-0000號營業貨運曳引車（附掛子車車牌號碼為00-00號，
    下稱系爭曳引車），沿苗栗縣後龍鎮臺一線由南向北行駛至
    該路與臺六線交岔路口（下稱系爭路口）時，未依交通號誌
    指示即紅燈左轉臺六線由東向西行駛，經苗栗縣政府警察局
    竹南分局（下稱舉發機關）警員目賭後，隨即上前欲攔停原
    告，並持續以警報器、擴音器呼喊示意原告停車受檢，詎原
    告均未配合停車即逕自駛離，舉發機關警員即以原告有「（
    一）違反處罰條例之行為，拒絕停車接受稽查而逃逸；（二
    ）轉彎或變換車道不依標誌、標線、號誌指示」之交通違規
    ，填掣警交字第F00000000號舉發違反道路交通管理事件通
    知單，該通知單寄送○○公司地址完成送達，且登錄公路監理
    資訊系統列管。○○公司不服舉發，而於應到案期限前之111
    年5月5日提出書面陳述（由原告代撰），復經舉發機關查復
    ：舉發無誤。○○公司於同年6月19日向被告申請裁決，被告
    洵依據道交條例第60條第1項及違反道路交通管理事件統一
    裁罰基準及處理細則第45條規定，於同月20日開立本件裁決
    書，裁處原告「罰鍰新臺幣（下同）20,600元整，並記違規
    點數1點，吊扣駕駛執照6個月」（下稱系爭裁決），並於同
    月21日完成送達。原告不服，遂提起本件行政訴訟。
二、原告主張：
（一）原告之交通違規行為乃紅燈左轉，此屬可逕行舉發事項，
      且依系爭路口之路況，應有當場不能或不宜攔截製單舉發
      之情，舉發機關警員未逕行舉發，執意進行攔停舉發，於
      法顯有未合。
（二）又道交條例第60條第1項之構成要件為：「汽車駕駛人，
      駕駛汽車有違反本條例之行為」、「經交通勤務警察或依
      法令執行交通稽查任務人員制止時」、「不聽制止或拒絕
      停車接受稽查而逃逸者」，所謂「不聽制止」乃係針對違
      反「不作為」義務（例如未依規定行駛車道、行駛路肩等
      ），以別於後段「拒絕停車接受稽查而逃逸」係針對違反
      「作為」義務之規定。而原告所違反者係道交條例第48條
      第1項第2款「不依標誌、標線、號誌指示」之規定，屬為
      作為義務之違反，應適用不聽制止之規定，而非「拒絕停
      車接受稽查而逃逸」之規定，被告適用法律顯有違誤。
（三）再者，原告除客觀上無逃逸行為外，因舉發機關警員未積
      極超車到系爭曳引車前方或右方，以要求原告停車，僅消
      極在後方以喊話器斷斷續續呼喊原告停車接受攔查，難認
      舉發機關警員已明確踐行攔檢稽查之行為，且因系爭曳引
      車引擎聲較大等因素，車輛行駛時，車內聲音本較為吵雜
      ，極有可能未注意到警報器、擴音器呼喊聲，殊無期待原
      告發現舉發機關警員有攔停原告接受檢查之期待可能性，
      不應認原告主觀上有逃逸故意。
（四）是系爭裁決中，認原告拒絕停車接受稽查而逃逸，而裁處
      原告罰鍰20,000元及吊扣駕駛執照6個月部分，於法顯有
      違誤等語。聲明：系爭裁決中，關於「罰鍰20,000元及吊
      扣駕駛執照6個月」部分撤銷。
三、被告則以：原告於111年4月20日11時11分許，駕駛系爭曳引
    車沿苗栗縣後龍鎮臺一線由南向北行駛至系爭路口時，未依
    交通號誌指示即紅燈左轉臺六線由東向西行駛，舉發機關警
    員目睹後，隨即上前欲對原告稽查，並持續以警報器、擴音
    器呼喊示意原告停車受檢，原告未配合停車逕自駛離，有採
    證錄影檔案為證，故原告違規事實明確，被告據以為系爭裁
    決，於法並無不合等語，資為抗辯。聲明：原告之訴駁回。
四、本院之判斷：　　
（一）按汽車駕駛人之行為有下列情形之一，當場不能或不宜攔
      截製單舉發者，得逕行舉發：一、闖紅燈或平交道。二、
      搶越行人穿越道。三、在道路收費停車處所停車，不依規
      定繳費。四、不服指揮稽查而逃逸，或聞消防車、救護車
      、警備車、工程救險車、毒性化學物質災害事故應變車之
      警號不立即避讓。五、違規停車或搶越行人穿越道，經各
      級學校交通服務隊現場導護人員簽證檢舉。六、行經收費
      之道路，不依規定繳費。七、經以科學儀器取得證據資料
      證明其行為違規。汽車駕駛人轉彎或變換車道時，有下列
      情形之一者，處新臺幣六百元以上一千八百元以下罰鍰：
      二、不依標誌、標線、號誌指示。汽車駕駛人，駕駛汽車
      有違反本條例之行為，經交通勤務警察或依法令執行交通
      稽查任務人員制止時，不聽制止或拒絕停車接受稽查而逃
      逸者，除按各該條規定處罰外，處新臺幣一萬元以上三萬
      元以下罰鍰，並吊扣其駕駛執照六個月，道交條例第7條
      之2第1項、第48條第1項第2款、第60條第1項前段分別定
      有明文。
（二）原告於系爭路口紅燈左轉，業據被告提出照片為證（本院
      卷第61、63頁），且為原告不爭執（本院卷第12、138頁
      ），堪信原告確有道交條例第48條第1項第2款「汽車駕駛
      人轉彎時不依號誌指示」之交通違規行為。
（三）原告否認有「拒絕停車接受稽查而逃逸」之行為，並以前
      詞置辯，然查：
　１、原告主張本件關於紅燈右轉部分應逕行舉發，而未逕行舉
      發，復以原告「拒絕停車接受稽查而逃逸」，依道交條例
      第60條第1項前段規定對原告裁罰，與法未合乙節：
（１）衡諸91年增訂道交條例第7條之2第1項之立法意旨為：「現
      行違反道路交通管理事件統一裁罰標準及處理細則第23條
      得逕行舉發之規定，因影響人民權利義務，為符合法律保
      留之精神，爰酌予修正增訂於本條。」，可知人民有違反
      道交條例之行為時，雖以當場攔停舉發為原則，但倘若符
      合道交條例第7條之2第1項所規定之違規行為種類，並且
      舉發機關警員在參酌個案當時之情形判斷，實際上有不能
      或不宜攔截製單舉發之情事者，即得依法定程序逕行舉發
      。
（２）原告駕駛系爭曳引車紅燈左轉之行為，固屬得逕行舉發事
      項，然是否逕行舉發，除有紅燈左轉之違規行為為其要件
      外，仍須判斷是否有當場不能或不宜攔截製單舉發之情，
      並非有道交條例第7條之2第1項之違規行為，即認應逕行
      舉發，而不能攔查或命其停車接受檢查。惟依如附件勘驗
      報告觀之，舉發機關警員駕駛警車右轉後，道路上車輛並
      不多，有照片可稽（本院卷第83至95、99至107頁），警
      員攔查原告並無造成交通紊亂或產生交通事故之風險，難
      認有「當場不能或不宜攔截製單舉發」之情。
（３）準此，原告此部分主張，難認可採。　　　
　２、又「上訴人援引臺灣新北地方法院108年度交字第286號、
      臺灣苗栗地方法院107年度交字第41號及臺灣臺中地方法
      院102年度交字第139號行政判決意旨，主張道路交通管理
      處罰條例第60條第1項之『不聽制止或拒絕停車接受稽查而
      逃逸』，分別係針對不同態樣之違規行為，前段『不聽制止
      』乃係針對違反不作為義務者，後段『拒絕停車接受稽查而
      逃逸』則係針對違反作為義務者，本件上訴人紅燈右轉行
      為業已完成，已無從制止，且拒絕停車接受稽查而逃逸，
      必定以主觀上有逃逸之故意為限，惟上訴人確實未能知悉
      舉發員警攔查之意思，並無故意可言，原判決以上訴人應
      負未聽到廣播之過失責任，駁回原告請求撤銷道路交通管
      理處罰條例第60條第1項之裁罰處分，有判決違背法令之
      疑云云。惟按違反行政法上義務之行為，非出於故意或過
      失者，不予處罰，行政罰法第7條第1項定有明文。又交通
      裁決機關依道路交通管理處罰條例所為之罰鍰之決定，具
      有行政罰之性質，自有上開規定之適用。是以，對於性質
      屬於行政罰之交通違規事件，即以行為人有故意或過失為
      得依法處罰之要件，縱認行為人並非故意違反道路交通管
      理處罰條例之規定，然若行為人係出於過失者，仍得加以
      處罰。準此，交通勤務警察或依法令執行交通稽查任務人
      員針對汽車駕駛人違反道路交通管理處罰條例之違規行為
      ，只要客觀上有下命汽車駕駛人停車接受稽查的指揮行為
      ，違規的汽車駕駛人因故意或過失不服從其指揮而駕車逕
      行離去者，即已該當道路交通管理處罰條例第60條第1項
      所定主觀有責的逃逸行為」，高雄高等行政法院109年度
      交上字第62號行政判決意旨可知參照。原告亦提出臺灣苗
      栗地方法院107年度交字第41號行政判決、臺灣新北地方
      法院108年度交字第286號行政判決、臺灣臺北地方法院10
      3年度交字第128號行政判決為相同抗辯，惟查：
（１）原告駕駛系爭曳引車紅燈右轉後，舉發機關警員即駕車跟
      追原告，有被告提出之之錄影檔案可稽。經本院勘驗後，
      勘驗結果如附件所示（本院於111年11月1日調查時，詢問
      原告對本院勘驗結果有何意見，原告稱再以書狀表示意見
      （本院卷第128頁），惟迄仍未具狀表示意見，併予敘明
      ），由勘驗結果可知，原告駕駛系爭曳引車紅燈左轉後，
      舉發機關警員隨即右轉開始跟追系爭曳引車，自舉發機關
      警員首次鳴笛警告到最後一次鳴笛，中間跟追距離約為2.
      4公里，舉發機關警員分別於影片「00000000000000_0264
      89A」時間「00：08：947」、「00：34：875」、「00：3
      8：826」、「00：40：954」、「00：43：562」、「00：
      54：748」、「01：04：731」、「01：19：405」、「01
      ：54：518」、「02：38：565」、「02：44：061」以警
      報器、擴音器呼喊方式警告原告停車受檢共計11次，客觀
      上警員即有命原告停車接受稽查的指揮行為。原告固主張
      舉發機關警員未明確踐行攔檢稽查之行為，然道交條例第
      60條第1項就所謂「稽查行為」，並未明確規定須要以攔
      檢之方式為之，應認警員有表示稽查之行為，且該稽查之
      行為為行為人知悉或可得知悉，行為人仍未停車接受稽查
      ，即構成本條之違規行為。此由道交條例第60條第1項於8
      6年1月22日修正公布後，歷經多次修正，均未如92年6月2
      5日公布之警察職權行使法第8條明文規定「攔停」之要件
      ，亦可徵道交條例第60條第1項並未以「攔停」為其構成
      要件。原告主張舉發機關警員未有明確踐行攔檢稽查之行
      為，不符道交條例第60條第1項要件乙節，難以採憑。
（２）原告為持有合格駕駛執照之駕駛，本應依道路交通安全規則之規定，謹慎留心自身駕駛車輛之狀況、路況、週遭情形及各種行車動態，包含可以目視之路況與可以聽到的聲音，以維自身及他人之安全，此為用路人所受一般人期待之事項。由如附件勘驗結果所示，舉發機關警員以警報器、擴音器呼喊方式警告原告停車受檢共計11次，原告理應可以注意到該警報器、擴音器呼喊聲，進而查覺警員駕駛警車追查。斯時道路上車輛不多，亦有照片足憑（本院卷第83至95、99至107頁），原告應無誤解警員係跟追其他車輛之理。況依常情而言，一般民眾於聽到警方以警報器、擴音器呼喊時，通常會向聲音傳來方向張望，原告當可由擴音器呼叫內容、道路上多無其他車輛等情況判斷，警員係跟追原告所駕駛之系爭曳引車，縱然一開始不知悉，亦應得加以注意進而知悉。原告復自陳因系爭曳引車引擎聲較大等因素，車輛行駛時，車內聲音本較為吵雜，極有可能未注意到擴音器呼叫、鳴笛聲（本院卷第145頁），然揆諸前揭說明，原告本有注意路況、各種行車動態，以維自身及他人之安全之義務，卻疏未注意應依員警之要求停車接受檢查，原告之行為已符合違反行政法上之義務之過失主觀要件。
（３）據此，原告紅燈左轉後，經舉發機關警員發現後駕駛警車在後以警報器、擴音器呼喊方式命原告停車接受稽查，原告仍未停車即逕駕駛系爭曳引車離去，當屬於違反道路交通管理處罰條例第60條第1項之行為，被告據以為系爭裁決，於法自無不合。至原告援引之上開法院判決，僅屬個案法律見解，尚無拘束本件之效力，亦難採為有利原告主張之論據，併此敘明。
五、據此，被告依道交條例第60條第1項規定為系爭裁決，於法
    尚無違誤，原告請求如訴之聲明所示，為無理由，應予駁回
    。　　　　　
六、本件事證已臻明確，兩造其餘攻擊防禦方法及證據，核與判
    決結果不生影響，爰不一一論列，併此敘明。　　　
七、本件第一審裁判費為新臺幣300元，應由原告負擔，爰確定
    第一審訴訟費用額如主文第2項所示。
八、據上論結，本件原告之訴為無理由。依行政訴訟法第237條
    之7、第237條之8第1項、第237條之9、第236條、第98條第1
    項本文，判決如主文。　　　　
中　　華　　民　　國　　111 　年　　11　　月　　21　　日
　　　　　　　　　行政訴訟庭　法　官　呂明龍
上為正本係照原本作成。
如不服本判決，應於判決送達後20日內，向本院提出上訴狀並表
明上訴理由（原判決所違背之法令及其具體內容或依訴訟資料可
認為原判決有違背法令之具體事實），其未載明上訴理由者，應
於提出上訴後20日內向本院補提理由書（上訴狀及上訴理由書均
須按他造人數附繕本，如未按期補提上訴理由書，則逕予駁回上
訴），並應繳納上訴裁判費新臺幣750元。
中　　華　　民　　國　　111 　年　　11　　月　　21　　日
　　　　　　　　　　　　　　　書記官　洪嘉鴻
附件：被告提出之錄影檔案勘驗報告。